最　高　行　政　法　院　裁　定
                                     100年度裁字第1173號
上  訴  人　張滄田
被 上訴 人　臺中市太平區公所
代　表　人　余文欽
上列當事人間有關核發證明事務事件，上訴人對於中華民國99年
3月10日臺中高等行政法院98年度訴字第309號判決，提起上訴，
本院裁定如下：
　　主  文
上訴駁回。
上訴審訴訟費用由上訴人負擔。
　　理  由
一、按對於高等行政法院判決之上訴，非以其違背法令為理由，
    不得為之，行政訴訟法第242條定有明文。依同法第243條第
    1項規定，判決不適用法規或適用不當者，為違背法令；而
    判決有同條第2項所列各款情形之一者，為當然違背法令。
    是當事人對於高等行政法院判決上訴，如依行政訴訟法第24
    3條第1項規定，以高等行政法院判決有不適用法規或適用不
    當為理由時，其上訴狀或理由書應有具體之指摘，並揭示該
    法規之條項或其內容；若係成文法以外之法則，應揭示該法
    則之旨趣；倘為司法院解釋或本院之判例，則應揭示該判解
    之字號或其內容。如以行政訴訟法第243條第2項所列各款情
    形為理由時，其上訴狀或理由書，應揭示合於該條項各款之
    事實。上訴狀或理由書如未依此項方法表明，或其所表明者
    與上開法條規定不合時，即難認為已對高等行政法院判決之
    違背法令有具體之指摘，其上訴自難認為合法。
二、上訴人於民國94年7月11日因拍賣取得之坐落臺中縣太平市
    （改制後為臺中市○○區○○○○○○路段124之80地號及
    125地號土地（下稱系爭土地），業於69年間經「太平市（
    新光地區）都市計畫」劃設為應徵收之公共設施用地。惟上
    訴人未取得都市計畫公共設施保留地臨時建築使用許可證，
    即擅自於系爭土地新建鋼骨鐵皮屋乙棟，經查報為違章建築
    。嗣上訴人於96年間3次向被上訴人申請發給系爭土地5年內
    未開發證明，以作為申請核發前揭臨時建築使用許可證之用
    ，均經被上訴人否准。上訴人不服，提起訴願，經臺中縣政
    府（改制後為臺中市政府，下同）以訴願決定將原處分撤銷
    ，責由被上訴人另為處分。嗣被上訴人以98年4月24日函復
    上訴人略以：因被上訴人非都市計畫公共設施保留地臨時建
    築使用辦法（以下簡稱臨時建築使用辦法）第2條所指定權
    責機關，仍請上訴人逕向公共設施保留地開發核定主管機關
    ，亦為臨時建築使用主管機關之臺中縣政府洽詢辦理等語，
    上訴人遂提起行政訴訟，為原審判決駁回，而提起本件上訴
    。
三、上訴人上訴主張略以：上訴人所有系爭土地經都市計畫劃設
    為應徵收之公共設施用地，至今近30年未辦理徵收，上訴人
    向臺中縣政府建管科申請同意臨時建照許可，並令上訴人補
    正由被上訴人發給系爭土地近期不開發說明。惟被上訴人否
    准上訴人所請，且未明確說明近期內是否有計畫開發使用。
    又被上訴人曾於95年間針對該市○○段877地號公共設施保
    留地，為申請臨時建築許可時，回覆該申請人短期內並無開
    闢計畫之說明。依平等原則，就系爭土地被上訴人應向上訴
    人回覆近短期內無開闢公共設施計畫說明。臺中縣政府復於
    97年10月21日函謂，雖其並無規定應檢附5年內不開發證明
    ，惟應依據臨時建築使用辦法第2條取得相關單位近短期內
    ，或目前暫不開發說明函。是依據都市計畫法第13條、第48
    條、地方制度法第20條、行政程序法第10條平等行政之法理
    ，政府有義務明確告知人民申請之公共設施保留地，近期是
    否有開發計畫及經費預算，並經上級機關核定發布實施。上
    訴人依法規向被上訴人申請近期不開發說明，然被上訴人藉
    口搪塞，故意不發近期不開發說明，使上訴人系爭土地上之
    鋼骨鐵皮屋因無法申請臨時建照許可，遭命拆除，致上訴人
    蒙受損失。經核，原判決業已就按都市計畫法、臨時建築使
    用辦法等規定，公共設施保留地在未取得前，土地所有權人
    得依前開規定向該土地所在之直轄市、縣（市）主管建築機
    關申領臨時建築許可證後為臨時建築使用。又直轄市、縣（
    市）主管建築機關於人民依上開規定向其申領臨時建築許可
    證時，自應就該公共設施保留地是否有臨時建築使用辦法第
    2條所規定「已擬有開闢計畫及經費預算，並經核定發布實
    施」之事實，依其職權予以調查認定，作為是否發給臨時建
    築許可證之依據，不得要求人民另提出證明書予以證明。又
    上訴人提起本件訴訟，不論係請求被上訴人對於上訴人96年
    8月24日申請近期不開發證明，應作成准予核發之處分；抑
    或請求被上訴人發給系爭土地近期不開發之說明函，均須有
    其法令上之請求權依據。查本件上訴人並未對於何以得請求
    被上訴人核發「近期不開發證明」，或得請求被上訴人發給
    系爭土地近期不開發說明函之法令依據有具體之說明。再觀
    諸臨時建築使用辦法第8條所規定，公共設施保留地臨時建
    築，申請時須具備之文件，並不包括「近期不開發證明」，
    足認公共設施保留地申請臨時建築，臨時建築使用辦法並未
    要求申請人應提出需用地機關近期不開發證明或說明函。就
    人民權利之行使言，如臺中縣政府要求附具「近期不開發證
    明」，自屬已超出法令所規定之要求，應係對人民權利之行
    使增加法律所無之限制，自不得以臺中縣政府臨時建築許可
    證之承辦人員之意見，作為提起本件訴訟之請求依據。臺中
    縣政府99年1月6日府工建字第0980390206號函與該府交通旅
    遊處之函文，仍無法認臺中縣政府以申請公共設施保留地臨
    時建築許可證，應提出「近期不開發證明」於法有據之說明
    。又公共設施保留地是否已經需用地機關「擬有開闢計畫及
    經費預算，並經核定發布實施」為事實存否之問題，並非行
    政機關就公法上具體事件所為之決定。主管機關審核是否應
    發給臨時建築許可證，並非屬應由需用地機關作成「近期不
    開發證明」之行政處分為前提。准此，本件上訴人自無需提
    出「系爭土地5年內不開發證明」，而被上訴人所為之表示
    ，應非屬對上訴人之公法上權利，予以否准，應僅為其對系
    爭土地主觀上有開發之意思之表示，又因該函復亦非「申請
    作臨時建築之使用」所必須之無「擬有開闢計畫及經費預算
    ，並經核定發布實施」事實之證明，自不合行政處分之要件
    。臺中縣政府所為訴願決定，未釐清上訴人請求權依據，尚
    有誤解。再按本件上訴人原係向被上訴人申請發給系爭土地
    5年內不開發證明，以作為申請核發前揭臨時建築使用許可
    證之用，於本件訴訟中始改請求發給系爭土地近期不開發之
    說明函，依上訴人請求之經過及內容，其性質自非屬政府資
    訊公開法第10條所為之申請。另本件上訴人所有系爭土地被
    上訴人是否有於短期內開闢公共設施計畫，與太平市○○段
    877地號土地之情形，本不相同，是難以被上訴人曾對原裕
    貿易有限公司之詢問為函復，而認被上訴人依平等原則，亦
    應就系爭土地函復上訴人其近期不開發。綜上各情，尚難認
    臺中縣政府於上訴人申請系爭土地臨時建築許可時，要求上
    訴人提出「近期不開發證明」有其依據，亦難認臨時建築使
    用辦法第2條規定，得為被上訴人有作成系爭土地不開發證
    明予上訴人之義務依據。是本件難認上訴人有請求被上訴人
    就系爭土地發給「近期不開發證明」或說明函之權利。又多
    階段行政處分，行政法院於審查時，其審查之範圍包含各個
    階段行政行為是否適法。是本件縱認上訴人就系爭土地向臺
    中縣政府申請公共設施保留地臨時建築許可證時，因系爭公
    共設施保留地係由被上訴人負責用地之取得及開闢，須被上
    訴人有於近期不開發之事實存在，臺中縣政府應受該前提處
    分之拘束，據以核發公共設施保留地臨時建築許可證；又上
    訴人雖以「核發5年內不開發證明」提出申請，實為請求被
    上訴人確認是否「擬有開闢計畫及經費預算，並經核定發布
    實施」事實，然依本院91年度判字2319號判例意旨，亦應由
    臺中縣政府作成最後之處分，始予以救濟。本件上訴人以被
    上訴人未發給上訴人系爭土地近期不開發之說明函，認因此
    導致上訴人受有損害，然依前開所述，上訴人向臺中縣政府
    就系爭土地申請公共設施保留地臨時建築許可證，並不須提
    出被上訴人所為之此一函文。從而，本件之情形尚難認被上
    訴人未依上訴人之請求發給系爭土地「五年內不開發證明」
    或「近期不開發證明」或近期不開發說明函，係其於系爭土
    地上之違章建築無法取得都市計畫公共設施保留地臨時建築
    使用許可證之原因，上訴人據此作為被上訴人賠償之請求，
    自難認為有據等情，敘述甚詳。本件上訴人對於高等行政法
    院判決上訴，雖以該判決違背法令為由，惟核其上訴理由，
    無非係重述其於起訴已主張而為原審所不採之理由，並就原
    審取捨證據、認定事實之職權行使，指摘其為不當，或就原
    審已論斷者，泛言未論斷，而非具體表明合於不適用法規、
    適用法規不當或行政訴訟法第243條第2項所列各款之情形，
    難認對該判決之如何違背法令已有具體之指摘。依首開規定
    及說明，應認其上訴為不合法。
四、據上論結，本件上訴為不合法。依行政訴訟法第249條第1項
    前段、第104條、民事訴訟法第95條、第78條，裁定如主文
    。
中　　華　　民　　國　　100　 年　　5　　 月　　12　　日
                    最高行政法院第一庭
                        審判長法官　鍾　耀　光
                              法官　黃　淑　玲
                              法官　鄭　小　康
                              法官　林　樹　埔
                              法官　陳　秀　

以  上  正  本  證  明  與  原  本  無  異
中　　華　　民　　國　　100　 年　　5　　 月　　12　　日
　　　　　　　　　　　　　　　書記官　黃　淑　櫻